【裁判字號】    95,上訴,1583
【裁判日期】    950817
【裁判案由】    強盜等
【裁判全文】
臺灣高等法院刑事判決                95年度上訴字第1583號
上  訴  人  臺灣板橋地方法院檢察署檢察官
上  訴  人
即  被  告  丁○○
指定辯護人  本院公設辯護人：郭書益
上列上訴人因被告強盜案件，不服臺灣板橋地方法院94年度訴字
第1005號，中華民國95年3月23日第一審判決(起訴案號：臺灣板
橋地方法院檢察署94年度偵緝字第706、707號），提起上訴，本
院判決如下：
    主  文
上訴駁回。
    事  實
一、丁○○前因竊盜案件，經臺灣澎湖地方法院以87年度易字第
    75號判決判處有期徒刑2 年2 月，並於刑之執行前強制工作
    3年確定，於民國（下同)93年1月8日執行完畢。仍不知悛悔
    ，於93年6月27日晚間10時許，與乙○○、丙○○(另案經原
    審法院以93年度訴字第1370號判決分別判處有期徒刑7年2月
    及7年4月，並經本院以93年度上訴字第2779號、最高法院94
    年度台上字第1487號判決駁回上訴確定）在臺北縣樹林市鎮
    ○街某處，經依乙○○之提議，共同基於意圖為自己不法所
    有之犯意聯絡，籌畫假藉搭乘計程車，強盜計程車駕駛之財
    物及車輛，並議定由乙○○提供客觀上足以危害他人生命、
    身體安全之電擊棒2 支，由丁○○與乙○○分持電擊棒坐在
    計程車後座伺機行動，丙○○則持自備之手銬1 副在副駕駛
    座隨時壓制計程車駕駛。
    計議既定，同日晚間22時30分許，乙○○乃在臺北縣板橋市
    ○○路○ 段近外環道路攔停甲○○所駕駛之車牌號碼612-MT
    號營業小客車，丁○○、乙○○即按原定計劃各持電擊棒1
    支分乘於駕駛座正後方及右後方，丙○○則持手銬1 副乘坐
    於副駕駛座，乙○○旋指示甲○○往臺北縣樹林市○○街山
    區方向行駛；迨車行至臺北縣樹林市○○街山區，乙○○認
    時機成熟，示意丁○○行動，丁○○遂取出預藏之電擊棒朝
    甲○○頭部攻擊，惟因電擊棒開啟時發出聲響，甲○○即有
    警覺，復以丙○○適因疲勞之故在車行間小憩，未及依計劃
    壓制甲○○，甲○○始得乘隙打開車門逃逸。丁○○、乙○○見狀後下車追趕未果，旋返回車內，三人即共同基於意圖
    為自己不法所有之犯意，強取甲○○所有之計程車得手，由
    乙○○駕駛，搭載丁○○、丙○○離去，但途經臺北縣樹林
    市○○街47巷口，遇有警員駕車執行巡邏勤務，認係事跡敗
    露而棄車分散逃竄，為警當場查獲乙○○及丙○○，扣得電
    擊棒1支、手銬1副，並循線查知上情。
二、案經臺北縣政府警察局樹林分局報請臺灣板橋地方法院檢察
    署檢察官偵查起訴及移送併辦。
    理  由
一、本案原審判決後檢察官及被告均提起上訴，惟關於洗錢防治
    法部分，復經檢察官及上訴人即被告於本院審判期日當庭撤
    回上訴，已告確定在案，茲本院應審判部分厥為強盜部分而
    已，合先敘明。
二、上開犯罪事實，迭據上訴人即被告在偵查中、原審審理及本
    院審理時供認不諱，核與被害人甲○○於警詢、檢察官訊問
    時之指訴以及原審審理時結證相符，並經共同正犯乙○○、
    丙○○於原審法院93年度訴字第1370號刑事案件審理時供詞
    吻合，復有贓物認領保管單以及扣案之電擊棒1支、手銬1副
    可資佐證，事證至為明確，洵堪認定。
三、按意圖為自己或第三人不法之所有，以強暴、脅迫、藥劑、
    催眠術或他法，至使不能抗拒，而取他人之物或使其交付者
    ，為強盜罪，刑法第328條第1項定有明文。而強盜罪之強暴
    、脅迫，祇須抑壓被害人之抗拒或使被害人身體上、精神上
    ，處於不能抗拒之狀態為已足，其暴力縱未與被害人身體接
    觸，仍不能不謂有強暴、脅迫行為，最高法院64年台上字第
    1165號、22年上字第317 號著有判例；是所謂不能抗拒，係
    指行為人所施強暴、脅迫之不法行為，依當時具體事實客觀
    判斷，足使被害人身體上或精神上達於不能或顯難抗拒之程
    度，足以壓抑被害人之意思，此應依一般人在同一情況下之
    意思自主性為斷，不以被害人之主觀意思為準。查本件上訴
    人即被告與乙○○、丙○○3人於夜晚11 時許，假藉搭乘計
    程車使被害計程車司機駕駛營業小客車開往偏僻山區，並持
    客觀上足以危害他人生命、身體安全之電擊棒威嚇被害人之
    情形下，一般人當此勢單力薄、求援不易情狀，面對3 名正
    值青壯之成年男子持兇器攻擊或威迫之壓制，客觀上應可認
    為已達於不能抗拒之狀態，故顯然該當強盜罪之構成要件。
    此與搶奪罪之趁人不備而取人財物情形有別。是故，上訴人
    即被告所辯，其行為僅該當於刑法搶奪罪云云，諉不足採。
    次查上訴人即被告結夥3 人攜帶凶器強盜，核係犯強盜罪而
    有刑法第321條第1項第3款、第4款之情形，構成刑法第330
    條第1 項之加重強盜罪。再查上訴人即被告有如事實欄所述
    前科刑執行紀錄，此有本院被告前案紀錄表可按，其於有期
    徒刑執行完畢後5 年內再犯上開有期徒刑以上之罪，為累犯
    ，雖現行刑法第47條規定於94年1月7日修正，已於95年7月1
    日施行，但不論依修正前之刑法第47條或修正後之刑法第47
    條第1 項之規定，均構成累犯，對上訴人即被告而言並無有
    利或不利之情形，自不生新舊法比較之問題，應逕依修正前
    之刑法第47條，論以累犯，並加重其刑。
四、原審為如前述之事實認定及法律論斷，適用第28 條、第330
    條第1項、（修正前)第47條、第38條第1項第2款，審酌上訴
    人即被告一切犯罪情狀，處以有期徒刑7年4月，並諭知沒收
    共同正犯丙○○所有且供犯強盜罪所用之扣案電擊棒1 支、
    手銬1 副，均無違誤，量刑亦甚妥適。上訴人即被告上訴意
    旨以其犯行僅構成搶奪罪云云指摘原判決不當，以及檢察官
    上訴意旨認原判決量刑過輕云云，均無理由，其等上訴，均
    應駁回。
據上論斷，應依刑事訴訟法第368條，判決如主文。
本案經檢察官鄭富銘到庭執行職務。
中    華    民    國    95    年    8     月    17    日
                  刑事第一庭    審判長法  官  蔡長溪
                                      法  官  陳春秋
                                      法  官  陳祐治
以上正本證明與原本無異。
如不服本判決，應於收受送達後十日內向本院提出上訴書狀，其
未敘述上訴之理由者並得於提起上訴後十日內向本院補提理由書
（均須按他造當事人之人數附繕本）。
                                      書記官  蔡慧娟
中    華    民    國    95    年    8     月    17    日
附錄：本案論罪科刑法條全文
刑法第330條（加重強盜罪）
犯強盜罪而有第321條第1項各款情形之一者，處七年以上有期徒
刑。
前項之未遂犯罰之。


司法院資訊處製作；財團法人民間司法改革基金會備份。
